【裁判字號】    99,監宣,26
【裁判日期】    990304
【裁判案由】    監護宣告
【裁判全文】
臺灣臺南地方法院民事裁定              99年度監宣字第26號
聲  請  人  甲○○○
上列聲請人聲請監護宣告事件，本院裁定如下：
    主      文
宣告乙○○（男、民國○○年○○月○○日生、身分證統一編號：Ｚ000
000000號）為受監護宣告之人。
選定甲○○○（女、民國○○年○○月○○日生、身分證統一編號：Ｚ0
00000000號）為受監護宣告之人之監護人。
指定宋子蘭（女、民國○○年○○月○○日生、身分證統一編號：Ｚ000
000000號）為會同開具財產清冊之人。
聲請程序費用新臺幣壹仟元由受監護宣告之人乙○○負擔。
    理      由
一、本件聲請意旨略以：聲請人甲○○○係乙○○（男、民國○○
    年○○月○○日生，身分證統一編號：Ｚ000000000號，住臺南市
    東區○○里○○鄰○○路326巷4弄2之1號）之母，乙○○因罹
    患重度智障，已不能為意思表示或受意思表示，或不能辨識
    其意思表示之效果，聲請人甲○○○為此聲請本院對乙○○
    為監護之宣告，並請求選任聲請人甲○○○擔任其監護人，
    並指定宋子蘭擔任會同開具財產清冊之人等語。
二、按對於因精神障礙或其他心智缺陷，致不能為意思表示或受
    意思表示，或不能辨識其意思表示之效果者，法院得因本人
    、配偶、四親等內之親屬、最近一年有同居事實之其他親屬
    、檢察官、主管機關或社會福利機構之聲請，為監護之宣告
    ，民法第14條第1項定有明文。經查：
（一）聲請人為乙○○之母，有聲請人提出之戶籍謄本、親屬系
      統表在卷可佐，則依上開規定，本件聲請人聲請對乙○○
      為監護之宣告，自屬有據。
（二）再者，乙○○因罹患重度智障，業據聲請人提出中華民國
      身心障礙手冊、財團法人臺灣基督長老教會新樓醫院診斷
      證明書等影本各1件為憑，復經鑑定人即行政院衛生署臺
      南醫院黃隆山醫師鑑定結果：「一般醫學檢查：個案意識
      尚清晰，對問話幾乎無回應，四肢尚稱方便，能夠自我行
      動，大小便及個人衛生部份需他人協助。精神檢查方面：
      個案判斷力、定向感、記憶能力、抽象思考能力、計算能
      力均有明顯障礙。綜合以上，這是一個為一重度智能不足
      之個案，個案現呈明顯能力障礙，個案自我照顧能力呈明
      顯不足，個案精神狀態致不能為意思表示或受意思表示，
      亦不能辨識其意思表示之效果者。基於受鑑定人有智能障
      礙之其他心智缺陷，致不能為意思表示或受意思表示、不
      能辨識其意思表示之效果，且接受治療後回復可能性甚低
      ，因而不能管理自己財產。」等情，有本院99年3月3日監
      護宣告訊問筆錄、精神鑑定報告書各1份在卷可稽。
（三）基上，顯見依乙○○之現況，已因心智缺陷致不能為意思
      表示或受意思表示、不能辨識其意思表示之效果，核與民
      法第14條第1項得為監護之宣告之規定相符，故聲請人聲
      請對乙○○為監護之宣告為有理由，應予准許，爰裁定如
      主文第1項所示。
三、復按法院為監護之宣告時，應依職權就配偶、四親等內之親
    屬、最近一年有同居事實之其他親屬、主管機關、社會福利
    機構或其他適當之人選定一人或數人為監護人，並同時指定
    會同開具財產清冊之人；法院為前項選定及指定前，得命主
    管機關或社會福利機構進行訪視，提出調查報告及建議，監
    護之聲請人或利害關係人亦得提出相關資料或證據，供法院
    斟酌；法院選定監護人時，應依受監護宣告之人之最佳利益
    ，優先考量受監護宣告之人之意見，審酌一切情狀，並注意
    下列事項：(一)受監護宣告之人之身心狀態與生活及財產狀況
    。(二)受監護宣告之人與其配偶、子女或其他共同生活之人間
    之情感狀況。(三)監護人之職業、經歷、意見及其與受監護宣
    告之人之利害關係。(四)法人為監護人時，其事業之種類與內
    容，法人及其代表人與受監護宣告之人之利害關係。民法第
    1111條、第1111條之1定有明文。經查：
（一）受監護宣告之人乙○○未婚，其父陳茂水已於98年12月1
      日死亡，其親屬尚有其母即聲請人甲○○○、胞姐宋美娟
      、胞兄陳耀振、二伯陳茂洲、三伯陳茂松、六伯陳進益、
      大姨宋子蘭、堂兄陳春雄等人一節，此有聲請人提出之親
      屬系統表、戶籍謄本等件在卷可查，稽之受監護宣告之人
      乙○○罹患重度智障，參以受監護宣告之人之監護較為特
      殊，除監護人負有護養療治受監護宣告之之義務，且監護
      人其工作須時常為之，故需具有相當體力等客觀當條件才
      能盡其義務，佐以受監護宣告之人乙○○之二伯陳茂洲、
      三伯陳茂松、六伯陳進益、大姨宋子蘭、堂兄陳春雄等人
      共同決議推舉受監護宣告之人乙○○之母即聲請人甲○○
      ○擔任其之監護人，此有聲請人所提出之親屬團體會議記
      錄、親屬團體會議推定監護人說明書在卷可稽，本院綜參
      上情，並斟酌受監護宣告之人乙○○之日常生活原皆由聲
      請人處理，聲請人復為受監護宣告之人乙○○之母，故由
      聲請人擔任受監護宣告之人乙○○之監護人，最能符合受
      監護宣告之人之最佳利益，爰選定聲請人甲○○○為監護
      人。
（二）另揆諸民法第1111條第1項法院指定會同監護人開具財產
      清冊之人之立法理由，係為在選定監護人時，應同時指定
      會同開具財產清冊之人，以實施監督之目的，準此，本院
      既已選定聲請人甲○○○為受監護宣告之人乙○○之監護
      人，自有依上揭規定指定會同開具財產清冊之人之必要。
      查本件受監護宣告之人乙○○之名下無任何財產，此有本
      院依職權所調取之受監護宣告之人乙○○之稅務電子閘門
      財產所得調件明細表在卷可參，本院斟酌其財產狀況並無
      特別指定其他專業之人作為會同開具財產清冊之人之必要
      ，復參酌受監護宣告人乙○○之家庭成員狀況，佐以受監
      護宣告之人乙○○之二伯陳茂洲、三伯陳茂松、六伯陳進
      益、大姨宋子蘭、堂兄陳春雄亦共同決議推舉由宋子蘭擔
      任受監護宣告之人乙○○之會同開具財產清冊之人，此有
      聲請人所提出之親屬團體會議記錄、親屬團體會議推定監
      護人說明書在卷可稽，本院審之宋子蘭既為受監護宣告之
      人乙○○之大姨，復與受監護宣告之人乙○○間並無其他
      財產上利害關係，衡情應會本於受監護宣告之人乙○○之
      最佳利益，與監護人共同開具財產清冊。從而，爰依民法
      第1111條第1項規定，指定宋子蘭為本件監護宣告事件之
      會同開具財產清冊之人，以利本件監護事宜之執行。
四、依民事訴訟法第608條第1項，裁定如主文。
中    華    民    國    99    年    3     月    4     日
                  家事法庭法  官  楊佳祥
以上正本係照原本作成。
如不服本裁定關於選定監護人及指定會同開具財產清冊之人等部
分，應於送達後十日內向本院提出抗告狀，並繳納抗告費新臺幣
1,000元；其餘關於宣告監護之部分，不得抗告。
中    華    民    國    99    年    3     月    4     日
                          書記官  葉芳如

司法院資訊處製作；財團法人民間司法改革基金會備份。
